【裁判字號】    92,易,569
【裁判日期】    920912
【裁判案由】    違反著作權法
【裁判全文】
臺灣高雄地方法院刑事判決                          九十二年度易字第五六九號
    公  訴  人  臺灣高雄地方法院檢察署檢察官
    被      告  甲○○
右列被告因違反著作權法案件，經檢察官提起公訴（九十年度偵字第一四四八九號）
，本院判決如左：
    主      文
甲○○明知為侵害著作權之物，以意圖營利而交付之方法，侵害他人之著作權為常業
，處有期徒刑壹年陸月，如附表一及附表二所示之物均沒收。
    事      實
一、甲○○前曾於民國（下同）八十九年間，因違反著作權法案件，經本院於八十九
    年十一月十五日判處有期徒刑三月，緩刑二年確定，現仍在緩刑期間，猶不知悔
    改，明知如附表一所示盜版重製音樂光碟（即ＣＤ）及如附表二所示之盜版重製
    影音光碟（即ＶＣＤ），均係未經如附表一、二所示之著作財產權人同意或授權
    ，而擅自重製之侵害著作權之物，竟基於意圖營利之常業犯意，向不詳姓名年籍
    綽號「阿南」之成年男子買進上開盜版光碟後，即自九十一年六月三十日起，在
    高雄市各不詳地點之夜市，以每片光碟一百元之價格，販賣並交付上開盜版重製
    光碟予不特定人之方式，侵害附表一、附表二所示著作財產權人之著作權，並賴
    此維生，以之為業。嗣於於九十一年七月六日下午五時三十分許，在高雄市○○
    區○○街六號前，將上開盜版重製光碟、置物支架、木櫃等物，搬運上車號九Ｍ
    ─三二○二號自用小貨車，正欲前往高雄市○○路夜市販賣時，為警當場查獲，
    並扣得甲○○所持有擅自重製如附表一所示之音樂光碟，及附表二所示之影音光
    碟。
二、案經高雄市政府警察局三民第一分局移送臺灣高雄地方法院檢察署檢察官偵查起
    訴。
    理      由
一、訊據被告甲○○矢口否認上開違反著作權法之犯行，辯稱：上開光碟係其夫林榮
    盛所有，且係林榮盛涉犯本院九十年度訴字第三０八一號違反著作權法案件時，
    未遭扣案而仍存放在其夫承租之倉庫之光碟，其正要將上開光碟載往丟棄云云。
    惟查：右開事實，業據被告於警詢時供明在卷，且有告訴代理人丁○○、乙○○
    、丙○○等人於警詢中指訴綦詳，又有如附表一、二所示之盜版重製光碟扣案可
    稽，復於查獲被告時，在被告駕駛之小貨車上確有上開盜版重製光碟與擺設售賣
    盜版光碟之攤位所用之木櫃、置物支架等物均在置放該小貨車上之照片六幀在卷
    足憑，則自照片中所示作為夜市中售賣盜版光碟攤位使用之木櫃及置物支架等物
    均置於該小貨車之情事，再核之被告於警詢中所供：正準備至高雄市○○路夜市
    擺設販售盜版光碟之攤位等語，足知被告確有至高雄市夜市意圖營利擺設攤位販
    賣並交付重製之盜版光碟予不特定購買者之犯行甚明；此外，經本院電詢財團法
    人國際唱片交流基金會就被告遭查扣之音樂光碟其正版之出版發行時間，據該基
    金會人員傳真函後結果，被告所持有之音樂光碟，正版光碟分別為九十年十二月
    至九十一年六月間陸續出版發行（參本院卷第一００頁至第一０一頁），而本院
    復調閱本院九十年度訴字第三０八一號刑事案卷，被告之夫林榮盛販賣光碟之行
    為，係於九十年九月十五日遭查獲，先由臺灣高雄地方法院檢察署檢察官在九十
    年十一月二十一日起訴，復於九十一年二月七日為本院判處罪刑，此有本院調閱
    該案案卷及起訴書、判決書，並影印部分上開書類附卷可參（本院卷第七九頁至
    第九三頁），則本院所查證上開音樂光碟具有著作權之正版光碟其發行上市時間
    ，全部均在被告之夫林榮盛因違反著作權法犯行遭查獲之後，甚至有部分在林榮
    盛遭本院判決之後，始發行上市者，是知被告所持有之盜版重製光碟，就本院查
    證部分之音樂光碟部分，絕無可能係被告之夫林榮盛在前揭案件中之違反著作權
    法犯行所持有之物甚明，足見被告甲○○所辯，以及被告夫林榮盛於本院九十二
    年八月一日審訊時附和其詞而為證述，顯與事實未符，均無可信，本件事證已明
    ，被告犯行洵堪認定，應予依法論科。
二、按被告甲○○遭查扣之如附表一及附表二所示之光碟數量總計高達千片，且種類
    繁多，擺設販售盜版光碟之木櫃及置物支架一應俱全，又備妥適於裝置上開販賣
    盜版光碟攤位所需各項物品之小貨車等，均如前述，足見被告有反覆為擺攤販賣
    盜版光碟之同種類行為為目的之社會活動之職業性犯罪行為，縱其同時兼操其他
    職業，亦無礙常業犯行之成立，是被告雖供稱有正當工作云云，然被告既已有持
    續反覆為擺攤販售盜版光碟之犯行，且賴之維生，並以此為業，則其所為，係犯
    修正前著作權法第八十七條第二款、第九十三條第三款、第九十四條之明知為侵
    害著作權之物，以意圖營利而交付之方法，侵害他人之著作權為常業罪。其次，
    就被告係自九十一年六月三十日起至同年七月六日查獲時止為本件意圖營利交付
    侵害著作權之物為常業罪，惟著作權法業於九十二年六月九日起修正公布施行，
    依刑法第二條第一項但書規定：「裁判前之法律有利於行為人者，適用最有利於
    行為人之法律。」修正前之著作權法第九十四條規定得併科罰金金額之規定，較
    之修正後之著作權法第九十四條第一項所規定得併科罰金之金額為低，是修正前
    之著作權法第九十四條之規定較有利於被告，本件仍應依修正前著作權法規定加
    以適用。又被告販售交付盜版重製光碟之常業行為，同時侵害附表一、二所示著
    作財產權人等告訴人公司之音樂著作及影音著作之著作財產權，觸犯構成要件相
    同之罪名，均為想像競合犯，各該販售交付行為均應分別依刑法第五十五條規定
    ，論以一意圖營利而交付侵害著作權之物常業罪。且公訴人僅起訴被告於九十一
    年七月六日下午五時三十分許，在高雄市○○區○○街六號前，遭查獲之常業犯
    行部分，就被告於警詢中坦承：自九十一年六月三十日起至同年七月六日查獲前
    之販賣交付重製盜版光碟為常業之犯行部分則漏未起訴，惟公訴人未起訴之犯行
    部分，與經起訴之犯行部分，均屬常業罪之一部，具有實質上一罪之關係，本院
    自得併予審酌，附此敘明。爰審酌被告前於八十九年間，即因違反著作權法案件
    ，經本院於八十九年十一月十五日判處有期徒刑三月，緩刑二年，現仍在緩刑期
    間，此有臺灣高等法院被告全國前案紀錄表一份足參，竟無悔悟，又為本件犯行
    ，足見其素行不良，且於本案中復扣有數量上千、種類繁多之盜版光碟，是被告
    本件犯行所生實害非輕，再就其犯罪後雖曾在警詢時坦供犯行，但其後於偵訊及
    審理中均矢口否認犯行，並夥同其夫為不實證供，飾詞狡展，意圖混淆，顯見犯
    後態度惡劣，全無悔意等一切情狀，量處如主文所示之刑，以示懲儆。至扣案如
    附表一所示盜版重製音樂光碟及如附表二所示之盜版重製影音光碟，業經被告於
    警詢時坦承：係其向綽號「阿南」之人所購得，足認係被告所有，且供其犯罪所
    用之物，均依刑法第三十八條第一項第二款規定，宣告沒收。
三、又公訴意旨另以：關於不詳之音樂光碟二百二十九片及不詳之影音光碟五百零六
    片之部分，亦於上開時、地為警查獲，且同係被告於九十一年七月六日下午五時
    三十分許，所為意圖營利而交付侵害著作權之物為常業犯行，亦認被告就此部分
    亦涉有違反著作權法第九十四條之罪云云。
    惟按「法院固得依職權調查證據，但並無蒐集證據之義務。蒐集證據乃檢察官或
    自訴人之職責，事實審法院應以調查證據為其主要職責，其調查之範圍，亦以審
    判中所存在之一切證據為限，案內不存在之證據，即不得責令法院為發現真實，
    應依職權從各方面蒐集證據。」（參最高法院九十一年度台上字第五八四六號判
    決意旨）
    經查：關於起訴書之附表一及附表二所示不詳音樂、影音光碟部分，既未據告訴
    ，且遍查卷內亦無任何著作權證明，又不知是否為享有著作權之物，更無任何證
    據證明有無著作權及著作權人之存在，且公訴人於起訴時就此部分之光碟亦自認
    「不詳」，則難認係侵害著作權之物，復揆之上開最高法院判決意旨，案內既不
    存在上開音樂、影音光碟片是否具有著作權之任何證據，是本院自無從調查究否
    具有著作權，且本院亦無蒐集該等證據之職責，從而被告此部分違反著作權法之
    犯行，尚屬不能證明，原應為無罪之諭知，惟公訴意旨認此部分之行為與前開論
    罪科刑部分均為常業犯，具有實質上一罪之關係，爰不另為無罪之諭知。
據上論斷，應依刑事訴訟法第二百九十九條第一項前段，修正前著作權法第九十四條
，刑法第十一條、第二條第一項但書、第五十五條、第三十八條第一項第二款判決如
主文。
本案經檢察官彭斐虹到庭執行職務。
中      華      民      國      九十二      年    九     月     十二    日
                              臺灣高雄地方法院刑事第三庭
                                      法  官  高思大
右正本證明與原本無異。
如不服本判決，應於判決送達後十日內向本院提出上訴狀，上訴於台灣高等法院高雄
分院（須附繕本）。
                                      書記官  蔡語珊
中      華      民      國      九十二      年    九      月    十二    日
附錄條文：
修正前之著作權法
第八十七條  有下列情形之一者，除本法另有規定外，視為侵害著作權或製版權︰
            一  以侵害著作人名譽之方法利用其著作者。
            二  明知為侵害著作權或製版權之物而散布或意圖散布而陳列或持有或
                意圖營利而交付者。
            三  輸入未經著作財產權人或製版權人授權重製之重製物或製版物者。
            四  未經著作財產權人同意而輸入著作原件或其重製物者。
            五  明知係侵害電腦程式著作財產權之重製物而仍作為直接營利之使用
                者。
第九十三條  有下列情形之一者，處二年以下有期徒刑，得併科新台幣十萬元以下罰
            金︰
            一  侵害第十五條至第十七條規定之著作人格權者。
            二  違反第七十條規定者。
            三  以第八十七條各款方法之一侵害他人之著作權者。
第九十四條  以犯第九十一條、第九十二條或第九十三條之罪為常業者，處一年以上
            七年以下有期徒刑，得併科新台幣四十五萬元以下罰金。


司法院資訊處製作；財團法人民間司法改革基金會備份。
